【裁判字號】    97,易,1618
【裁判日期】    971023
【裁判案由】    竊盜等
【裁判全文】
臺灣板橋地方法院刑事判決              97年度易字第1618號
公  訴  人  臺灣板橋地方法院檢察署檢察官
被      告  丁○○
                    （現於臺灣新店戒治所執行戒治中）
上列被告因竊盜等案件，經檢察官提起公訴 (97年度偵字第6713
號、第13253號），本院判決如下：
    主  文
丁○○意圖為自己不法之所有，而侵占離人持有之物，處罰金新
臺幣陸仟元，如易服勞役，以新臺幣壹仟元折算壹日；減為罰金
新臺幣參仟元，如易服勞役，以新臺幣壹仟元折算壹日；又共同
變造駕駛執照，足以生損害於他人，處有期徒刑參月，如易科罰
金，以新臺幣壹仟元折算壹日，扣案之汽車駕駛執照上變造之「
丁○○」照片壹枚沒收。
被訴竊盜部分無罪。
    事  實
一、丁○○於民國91年間因偽造貨幣、偽造文書及傷害等罪，經
    分別判處有期徒刑3年6月、7月、6月確定，嗣經定其應執行
    刑為有期徒刑4年4月。其於96年3、4月某日，在臺北縣三重
    市○○路134號14樓友人甲○○住處樓梯間，拾獲甲○○所
    有而脫離支配之汽車駕駛執照1張，其後因思及已因案通緝
    ，遂意圖為自己不法之所有，予以侵占入己。又為掩飾其通
    緝犯之身分，復基於變造特種文書之犯意，於同年5月間某
    日，在台北縣三重市重新橋下，以新台幣2萬元之代價，委
    由與其有共同犯意聯絡之姓名年籍不詳綽號「大頭」之成年
    男子，在不詳地點，以換貼「丁○○」照片之方式，變造上
    揭拾獲侵占之汽車駕駛執照，足以生損害於甲○○。
二、案經臺北縣政府警察局三重分局報請臺灣板橋地方法院檢察
    署檢察官偵查起訴。
    理  由
甲、有罪部分：
一、有關證據能力部分：刑事訴訟法第159 條第1 項雖規定，被
    告以外之人於審判外之言詞或書面陳述，除法律有規定外，
    不得作為證據。惟同法第159 條之5 明定：「被告以外之人
    於審判外之陳述，雖不符前4 條之規定，而經當事人於審判
    程序同意作為證據，法院審酌該言詞陳述或書面陳述作成時
    之情況，認為適當者，亦得為證據。」、「當事人、代理人
    或辯護人於法院調查證據時，知有第159 條第1 項不得為證
    據之情形，而未於言詞辯論終結前聲明異議者，視為有前項
    之同意。」，其立法理由在於傳聞證據未經當事人之反對詰
    問予以核實，乃排斥其證據能力。惟當事人如放棄對原供述
    人之反對詰問權，於審判程序表示同意該等傳聞證據可作為
    證據，此時，法院除認該傳聞證據欠缺適當性外，自可承認
    其證據能力。又當事人、代理人或辯護人於調查證據時，知
    有刑事訴訟法第159 條第1 項不得為證據之情形，卻表示「
    對於證據調查無異議」、「沒有意見」等意思，而未於言詞
    辯論終結前聲明異議者，應視為已有將該等傳聞證據採為證
    據之同意，最高法院93年度台上字第3533號、94年度台上字
    第2976號判決亦採同一見解。經查：被告丁○○及公訴人於
    本院審判期日，對於下列經本院調查之證據方法，均表示對
    證據能力不爭執，復於審判期日就本院一一提示之前揭證據
    方法於言詞辯論終結前，均亦未就所調查之證據主張有刑事
    訴訟法第159條第1項不得為證據之情形，是參照上開說明要
    旨，本案經調查之證據，均有證據能力，合先敘明。
二、上揭犯罪事實，業據被告丁○○迭於警詢及偵審中均坦承不
    諱，復經證人甲○○於警詢中證述明確，並有扣案之貼有被
    告照片經變造甲○○之汽車駕駛執照1 枚附卷為證，則被告
    上開自白應為真實，從而本件罪證明確，被告犯行堪以認定
    。
三、核被告所為，係犯刑法第337 條侵占離本人所持有之物罪及
    同法第212 條之變造特種文書罪。又被告與姓名、年籍不詳
    綽號「大頭」之成年男子彼此間就變造汽車駕駛執照之特種
    文書犯行，有犯意聯絡及行為分擔，為共同正犯。又其所犯
    前開二罪，犯意各別，行為互異，應予分論併罰。爰審酌被
    告犯罪之動機、目的、手段、犯後坦承犯行態度等一切情狀
    ，量處如主文所示之刑，並分別諭知如易服勞役、易科罰金
    之折算標準，以資懲儆。又侵占罪為即成犯，本件被告侵占
    離本人所持有之物犯行，訊據被告供承係在96年3 、4 月間
    於甲○○住處拾獲而將之據為己有（因無證據足認本件犯行
    時間係於96年4 月24日以後，應為有利於被告之認定），是
    被告係於96年4 月24日前犯本件侵占犯行，所犯合於中華民
    國96年罪犯減刑條例之減刑條件，應依該條例第2 條第1 項
    第3 款之規定減其宣告刑二分之一，併諭知如易服勞役之折
    算標準。
四、又扣案經變造甲○○之汽車駕駛執照上「丁○○」之照片1
    枚，係被告所有供犯本案犯行所用之物，亦據被告供明在卷
    ，應依刑法第38條第1 項第2 款規定，併予宣告沒收。
乙、無罪部分：
一、公訴意旨另以：被告復意圖為自己不法之所有，於97年2 月
    16日17時20分許，在臺北縣蘆洲市○○○路37號2 樓，趁乙○○不注意之際，徒手竊取乙○○所有之電動鑽機具4 支，
    適為乙○○發覺旋即報警處裡，並扣得電動鑽機具4 支。因
    認被告另涉刑法第320 條第1 項之竊盜罪嫌云云。
二、按犯罪事實應依證據認定之，無證據不得認定其犯罪事實；
    又不能證明被告犯罪者，即應諭知無罪之判決，刑事訴訟法
    第154 條第2 項、第301 條第1 項分別定有明文。再按事實
    之認定，應憑證據，如未能發現相當證據，或證據不足以證
    明，自不能以推測或擬制之方法，為裁判基礎；苟積極證據
    不足為不利於被告事實之認定時，即應為有利於被告之認定
    ；又認定犯罪事實所憑之證據，雖不以直接證據為限，間接
    證據亦包括在內，然而無論直接證據或間接證據，其為訴訟
    上之證明，須於通常一般之人均不致有所懷疑，而得確信其
    為真實之程度者，始得據為有罪之認定，倘其證明尚未達到
    此一程度，而有合理之懷疑存在而無從使事實審法院得有罪
    之確信時，即應由法院為諭知被告無罪之判決，最高法院40
    年臺上字第86號、30年上字第816 號、76年度臺上字第4986
    號判例意旨足資參照。
三、本件公訴人認被告涉有竊盜罪嫌，無非以上揭事實，有告訴
    人乙○○及證人丙○○於警訊中之證述，及現場照片7張為
    其主要論據。訊據被告丁○○堅決否認有此部分竊盜犯行，
    辯稱：97年2 月16日下午5 時許，丙○○打電話給伊，稱她
    那裡有朋友寄放的工具要賣給伊，待伊到達後，丙○○告知
    電動鑽機具放在她房間門口旁，叫伊先行估價，經伊初步估
    算結果認價值約四千元，伊便向丙○○開價四千元，惟因之
    前丙○○積欠伊六千五百元，所以伊要求先扣抵上開欠款，
    詎丙○○聽了之後表示不同意，又改稱電動鑽機具不是她的
    ，她不能作主，伊認為丙○○有意欺騙伊，因此伊便向丙○○表示東西伊要先取走，待她歸還欠款後，隔日會將機具歸
    還，所以伊便將機具搬到車上，待伊搬了二支機具後，乙○○下樓，並稱機具是他的，伊向乙○○表示是丙○○讓伊拿
    走的，並主動打開車門讓乙○○查看機具，隨後伊即歸還該
    二支機具予乙○○，如伊確有竊盜意圖，伊不會讓乙○○查
    看，並主動歸還該機具，伊認為本件竊盜犯行是遭丙○○設
    計陷害等語。
四、經查：被告於97年2 月16日下午5 時許，係應友人丙○○之
    約前往臺北縣蘆洲市○○○路37號2 樓等情，業據證人丙○○於本院審理中到庭證述：當天是伊打電話給被告，因為伊
    欠他錢，請他來找我，伊是要請他多給我一點時間等語，核
    與被告所辯當日係丙○○打電話來表示有工具要賣，伊始前
    往之情不符，然本次係證人丙○○主動撥打電話予被告，為
    其所自承，是衡諸常情，苟其僅係為了請求被告寬限還款時
    間，則其於電話中向被告提出要求即可，斷無邀集被告前往
    其住處之必要，更何況證人復供承被告從未向伊催促過還款
    之事等語，顯見渠等間之債務亦無到期歸還之期限限制，是
    以依證人主動邀集被告前往其住處之情節以觀，顯然其非專
    為請求被告允諾延期還款之事，是以被告所稱係丙○○稱有
    工具要賣，伊始前往之原由，較為可採信；再就被告取走該
    電動鑽機具之過程，證人丙○○又證稱：當時電鑽放在伊承
    租房外的鞋櫃，被告就動手拿了，可能以為是伊的，他什麼
    都沒有問，就拿了往外出去，當時被告拿電鑽的用意是因為
    伊欠他錢，被告以為電鑽是伊的，伊跟他說現在沒有錢還他
    ，因為伊也不知道工具是誰的，在被告快到樓下門外時，伊
    才喊說電鑽不是伊的，不能讓被告拿去抵債，後來乙○○就
    跑出來了，伊沒有看清楚被告拿了幾支電鑽，當時伊也很急
    ，被告可能當成是伊的電鑽，後來乙○○跑出來阻止後，乙○○也有打電話給我房東，因為我都在房間內，所以在樓下
    的情形，伊並不清楚，伊並不知乙○○的東西為何會放在伊
    的鞋櫃那裡，伊均未曾動過等語，嗣經本院質之被告有無與
    之確認電動鑽機具是否為渠所有乙節，其先答稱：沒有，被
    告拿了東西就要走云云，再經本院質以既然被告要向渠討債
    ，為何沒有跟渠確認工具是否為渠所有，就要將電鑽拿走抵
    債乙節，其又改稱：他有問，伊說真的不是伊的，當天沒有
    跟被告講說那裡有工具要賣，叫他去拿云云，則其先後說詞
    反覆，所證已令人生疑，再者，本件苟非證人先行提及出售
    電動鑽機具之事，則被告又豈會毫無原由逕以拿取電動鑽機
    具抵償債務之理？又退一步言，縱然丙○○於事後曾表明電
    動鑽機具非渠所有，無權處分該電動鑽機具，惟被告係應丙○○之邀前去該處勘估電動鑽機具價值，已如前述，且依該
    電動鑽機具所擺放之位置係在證人丙○○房前鞋櫃旁，是被
    告依其所見判斷丙○○對於該電動鑽機具應有支配之處分權
    ，尚無違常情，縱然丙○○事後表明該電動鑽機具非渠所有
    ，亦不同意以該電動鑽機具抵償債務之話語，乃雙方對於該
    電動鑽機具是否要抵償債務意見不一所致，是以被告事後雖
    執意取走該電動鑽機具以抵償債務，惟依其拿取該電動鑽機
    具之過程，實難認其有何不法所有之意圖；又據證人乙○○
    於本院審理到庭證稱：當天伊開門時發現伊東西不見了，就
    看到伊的工具有兩支放在大門口，另外兩支在被告樓下的車
    上，伊有看到被告在搬上車，才發現的，當時伊的反應是為
    何你拿我的東西，被告就說是蔡小姐叫他拿的，因伊不認識
    被告，被告說認識蔡小姐，是蔡小姐開門讓他進來的。當時
    蔡小姐是在房間裡面，之前有聽到他們在大小聲，他們在大
    小聲時，伊看到被告拿我的工具，我聽蔡小姐說東西不是她
    的，我就發現電鑽已經被被告搬走了，被告有將東西拿回來
    ，伊在樓下要去被告車上看東西，後來警察就來了，至於警
    察為何會來，我不清楚，也不是我報案，．．，因為伊有向
    被告表明說工具是我的，被告就主動開車讓我看。伊看到我
    的工具有兩支在車上，但有其他的東西不是我的，伊並沒有
    問被告要將我的工具拿走做什麼，因為想也知道要拿去做什
    麼，那陣子我放了工具約兩星期都沒有動過，被告有解釋拿
    這些工具的理由跟伊沒有關係，是蔡小姐的關係，被告說是
    蔡小姐叫他拿的，蔡小姐當時有說東西不是她的，而且也不
    是她叫被告拿的等語，可知被告與丙○○間確有為電動鑽機
    具是否抵償債務之事發生爭執，又衡諸常情，苟其確有為自
    己不法所有之意圖，應當隱晦其不法行為，自無在現場大聲
    爭執引人注意之理，再衡諸被告對於電動鑽機具之所有權人
    乙○○發現其機具遭人搬走前來關切之際，猶主動打開車門
    供乙○○查看，經乙○○表明該電動鑽機具為其所有時，被
    告並主動歸還機具之情節，顯然其亦無隱匿機具之舉措，是
    以綜合上情各節判斷，被告所辯並沒有竊取之意思等語，應
    堪採信。
五、綜上所述，證人丙○○之證詞既有上開不合理之處，則其證
    言尚不足為不利於被告之認定，而本院已盡調查證據之能事
    ，就公訴意旨所指被告涉犯竊盜之犯行，仍存有合理之可疑
    ，依罪疑唯輕之證據法則，自不能僅憑證人乙○○、丙○○
    及現場照片，即遽認被告有前揭竊盜犯行；此外，復查無其
    他積極證據足資證明被告有前揭公訴意旨所指之竊盜犯行。
    揆諸首開說明，犯罪尚屬不能證明，應為無罪之諭知。
據上論斷，應依刑事訴訟法第299 條第1 項前段、第301 條第1
項，刑法第337 條、第28條、第212 條、第41條第1 項前段、第
42條第3 項前段，第38條第1 項第2 款，刑法施行法第1 條之1
，中華民國96年罪犯減刑條例第2 條第1 項第3 款、第7 條，判
決如主文。
本案經檢察官汪南均到庭執行職務。
中    華    民    國    97    年    10    月    23    日
                    刑事第二十二庭  法  官  徐  蘭  萍
以上正本證明與原本無異。
如不服本判決，應於判決送達後十日內，向本院提出上訴狀。
                                    書記官  廖  美  紅
中    華    民    國    97    年    10    月    24    日
附錄本罪論罪科刑法條全文：
中華民國刑法第337條
（侵占遺失物罪）
意圖為自己或第三人不法之所有，而侵占遺失物、漂流物或其他
離本人所持有之物者，處5百元以下罰金。
中華民國刑法第212條
（偽造變造特種文書罪）
偽造、變造護照、旅券、免許證、特許證及關於品行、能力服務
或其他相類之證書、介紹書，足以生損害於公眾或他人者，處1
年以下有期徒刑、拘役或3百元以下罰金。


司法院資訊處製作；財團法人民間司法改革基金會備份。
